臺灣高等法院刑事裁定
109年度聲再字第515號
再審聲請人
即受判決人  歐儼霆


代  理  人  許哲涵律師                    
上列再審聲請人因恐嚇取財等案件，對於本院109年度上易字第1
006號，中華民國109年11月5日第二審確定判決（原審案號：臺
灣新北地方法院108年度易字第843號，起訴案號：臺灣新北地方
檢察署108年度偵字第975號），聲請再審，本院裁定如下：
    主  文
再審及刑罰停止執行之聲請均駁回。
    理  由
一、聲請意旨略以：
  ㈠刑事訴訟法第420條第6款部分：
  ⒈依臺灣桃園地方法院108年度訴字第303號刑事判決（下稱再
    證一）、臺灣新北地方法院109年度訴字第337號刑事判決（
    下稱再證二），告訴人即許力元（下稱許力元）自民國(下
    同)106年7、8月起，即違法傾倒廢棄物，遭判處罪刑，可證
    明：
  ⑴再審聲請人即受判決人甲○○（下稱聲請人）於原審主張係因
    許力元當時亂傾倒廢棄物，影響通行，與許力元理論方才結
    識，係屬實在。而許力元稱聲請人是因為要收保護費才去找
    其並加以恐嚇，乃屬不實，而原審判斷應有違誤；
  ⑵另許力元於再證二判決中自承以每車次新臺幣（下同）2500
    元之對價，收受不特定清除業者以6.5噸貨車載運夾雜有廢
    木材之土木或建築廢棄物混合物；倘換算成40噸的容積，約
    1萬5千元(40噸/6.5噸X2500元=15384元)。除與許力元、許
    正官於本案審理中所稱之6、7萬、10萬相距甚遠，反而與聲
    請人之同案被告林仕平稱40噸的拖車載運之廢棄物，雙方原
    談妥一車25000元較為相符。而詎料許力元卻於李志宏（即
    曾依林仕平指示駕駛大貨車載運廢棄物至場區之司機，下稱
    李志宏）載運至系爭回收場後，許力元臨時改口要4萬，方
    沒有合作，進而引發次日即107年10月6日雙方之互毆衝突，
    較為符合，佐以李志宏亦證述「…林仕平並稱我那車過去倒
    是2萬至2萬5000元，林仕平還說他可以賺5000元…」顯見雙
    方確實有談妥合作事宜，只因許力元等當時已因違法傾倒廢
    棄物，訴訟纏身，又不願意讓聲請人及林仕平知悉，而故意
    臨時開超出行情之高價，拒絕傾倒廢棄物。可見許力元蓄意
    為不實陳述，欲羅織聲請人等入罪，而原審判斷應有違誤。
  ⒉依臺灣新北地方法院108年簡字第3836號刑事判決（下稱再證
    三）認定，許力元107年8月1日受環保局人員稽查時，竟基
    於妨害公務之犯意，對於依法執行職務之人員施以強暴、脅
    迫及當場侮辱，觸犯妨害公務等之有罪判決，可證明許力元
    並非如其自稱是奉公守法的弱勢百姓，而係違法傾倒廢棄物
    、隨意侮辱、攻擊他人之惡霸，實難想像變成其主張之忍氣
    吞聲，受聲請人每天定期恐嚇，連續20日都不敢報案、反擊
    或安裝任何蒐證設備，且因開庭時遭辯護人交互詰問就情緒
    激動、不斷顫抖之人，其應係因為虛偽證述，不知如何回答
    辯護人的提問，所以只能以此方式避免回答，更顯見許力元
    之證述不實，而原審不查，逕行採信並作為判決聲請人有罪
    之主要依據，自有違誤。
  ⒊綜合以上再證一、再證二、再證三之判決，均屬未經原審斟
    酌之新事證，且綜合判斷後，應可動搖許力元、許正官之證
    詞可信性，足資開啟再審，祈請明鑑。
  ㈡刑事訴訟法421條部分：
  ⒈就數十次恐嚇行為之恐嚇內容：
    告訴人父子就聲請人等恐嚇取財未遂之內容，對107年10月6
    日前恐嚇時如何提到保護費、若不交保護費會如何等恐嚇行
    為之犯罪構成要件內容，陳述均不相符，而原審判決卻漏未
    審酌，自有違誤。
  ⒉就107年10月6日聲請人等與告訴人衝突之經過：
    許力元稱一回來系爭回收場就看到聲請人等把許正官拉下來
    拉扯，但許正官卻稱當時聲請人等已經上車，係因為許力元
    回來後，雙方又有口角衝突，聲請人等才下車發生衝突，兩
    者陳述完全不符，且許正官就107年10月6日衝突時，聲請人
    方的人數、有無持有武器等等，亦自相矛盾，顯見其所述不
    實，純因為陷聲請人等人而信口開河，原審判決卻漏未審酌
    ，自有違誤。
  ㈢告訴人許力元之證述前後矛盾，實無足採：
  ⒈查本案聲請人等人確實未有任何恐嚇取財未遂之情，原審判
    決就聲請人2人恐嚇取財所憑之證據，僅有告訴人父子之證
    述內容，足以作為聲請人有「恐嚇取財未遂」行為之證據，
    然若聲請人確實如同許力元所述，到系爭土地恐嚇許力元不
    下20餘次，則許力元豈可能沒有任何錄影或錄音；又許力元
    自陳有嚴重之恐懼症，甚於受交互詰問時，拒絕回答辯護人
    之問題或要求暫停詰問服藥，可見對於外界刺激更是敏感和
    激烈，卻面對聲請人的恐嚇，許力元除未交付任何財物給聲
    請人、無任何財物被毀損、沒有蒐證，連自保亦僅準備顯無
    法對抗刀具的防狼噴霧器，其所述顯然不實；許力元於108
    年2月12日偵查訊問庭期中，稱聲請人等人先前有留電話及
    打電話給告訴人過，只是沒有理會，則許力元此供述內容與
    更寮派出所之備案、報案紀錄自相矛盾。再查，許力元於上
    開庭期中，答應檢察官提供107年9、10月通聯記錄到庭，證
    明聲請人等確實有打電話向許力元恐嚇，後卻又改稱無法提
    供通聯紀錄。凡此種種，均可見聲請人確實無任何恐嚇取財
    未遂之犯行。
  ⒉而原判決認為聲請人就與證人林金福、李志宏聯絡及合作一
    事，於偵查中未曾說明，故證述前後不一。然許力元偵查中
    亦從未提及此事，卻於原審於108年12月24日審理期日訊問
    證人後，亦稱有透過林金福找聲請人、某日李志宏確實有拖
    回收物品到回收場，卻遭許力元拒絕傾倒廢棄物，此除足證
    聲請人所辯屬實外，也足證許力元於偵查中確實蓄意隱藏此
    對聲請人有利之事實及證據。然原判決全未論及此事，卻反
    而對聲請人作不利之推論，完全不符無罪推定、罪疑惟輕之
    原則。
  ⒊末查，若許力元確實持續遭到恐嚇取財之侵害，整日驚惶不
    定，又豈敢單身一人拒絕李志宏傾倒廢棄物，三言兩語即打
    發李志宏將整車廢棄物載走？凡此種種，原審均未詳加論駁
    ，顯有疏誤等語。
　㈣爰依上開規定聲請再審，並請求准予再審前停止刑罰之執行
    。　
二、按刑事訴訟法第420條第1項第6款關於得為再審之原因規定
    ，雖然修正為「因發現新事實或新證據，單獨或與先前之證
    據綜合判斷，足認受有罪判決之人應受無罪、免訴、免刑或
    輕於原判決所認罪名之判決者」，並增列第3項：「第1項第
    6款之新事實或新證據，指判決確定前已存在或成立而未及
    調查斟酌，及判決確定後始存在或成立之事實、證據」，
　　是為受判決人利益聲請再審所憑之新事實或新證據，除須具有未經判斷之嶄新性（或稱新規性）外，尚須具備單獨或與先前之證據綜合判斷而足以動搖原確定判決所認定事實之確實性（或稱明確性、顯著性），二者均不可或缺，方能准許再審。若聲請再審之人，所提出或主張的新事實、新證據方法或新證明方式，無論單獨或與其他先前卷存的證據資料，綜合觀察、判斷，無從在客觀上令人形成足以推翻原確定判決所確認的事實，或鬆動其事實認定的重要基礎，亦即於確定判決之結果根本不生影響，無所謂應受無罪、免訴、免刑或輕於原判決所認罪名的情形存在，自不能遽行准許開啟再審之門，而破壞判決的安定性。至於聲請再審的理由，如僅係對原確定判決認定的事實再行爭辯，或對原確定判決採證認事職權的適法行使，任意指摘，或對法院依職權取捨證據持相異評價，而原審法院即使審酌上開證據，亦無法動搖原確定判決之結果者，亦不符合此條款所定提起再審的要件（最高法院106年度台抗字第1035號裁定意旨參照）。聲請再審案件的事證，是否符合此項要件，其判斷當受客觀存在的經驗法則、論理法則所支配，並非聲請人任憑主觀、片面自作主張，就已完足（最高法院106年度台抗字第854號裁定意旨參照）。又按判決確定前已存在或成立而經調查斟酌者，即非新事實或新證據（最高法院106年度台抗字第1062號裁定意旨參照）。另同法第421條「重要證據」之法文與上述「新事實或新證據」之規範文字不同，但涵義其實無異，亦應為相同之解釋。從而，有罪之判決確定後，為受判決人之利益聲請再審，必具備判決確定前已存在或成立而未及調查斟酌，及判決確定後始存在或成立之事實、證據，且無論新、舊、單獨或結合其他卷存證據觀察，綜合判斷之評價結果，客觀上認足以動搖第二審確定判決所認定之事實，始准許再審。
三、經查：
  ㈠本院109年度上易字第1006號確定判決（下稱原確定判決）認
    定聲請人於107年9月下旬起，多次駕駛車號000-0000號銀色
    休旅車搭載林仕平至該回收場，向許力元表示每月需交付保
    護費10萬元現金，如不交付，或以不要在此做生意、或要砸
    車等語恫嚇許力元，及於107年10月5日仍駕車至該處回收場
    ，向許力元索討每月10萬元款項；另聲請人、林仕平、張育
    誠3人於107年10月6日下午3時45分許一同前往該資源回收場
    ，先由張育誠拾磚塊丟擲許正官，及由聲請人、林仕平拉扯
    許正官，隨後於許力元駕車返回該回收場時，雙方發生口角
    ，再由聲請人、林仕平徒手圍毆許力元，張育誠與許正官互
    相拉扯、毆打許正官，聲請人同時向許力元稱若未按時交10
    萬元，就不要在此營業、否則開槍等語恫嚇許力元等情；業
    經原確定判決，就聲請人等之供述、被害人、證人之證述及
    卷內其他物證詳為勾稽比對，並就有利不利聲請人之認定逐
    一詳細說明，據以認定聲請人與林仕平共同犯恐嚇取財未遂
    ，及聲請人與林仕平、張育誠共同犯傷害等事實，此有本院
    109年度上訴字第1006號判決影本附卷可憑，且經本院調取
    原確定判決全案卷證資料審閱，經核原確定判決所為論斷，
    有卷存證據資料可資依憑，所為論斷並未違背經驗法則、論
    理法則，亦無理由欠備之違法情形。
  ㈡聲請人雖執再證一至三等判決，認屬未經原審斟酌之新事證
    ，且可動搖許力元、許正官之證詞可信性云云。惟：原確定
    判決認定聲請人與林仕平2人有事實欄二共同對許力元犯刑
    法第346條第3項、第1項之恐嚇取財未遂罪，及聲請人與林
    仕平、張育誠3人有事實欄三共同對許正官、許力元犯刑法
    犯修正前刑法第277條第1項之傷害罪（共2罪）犯行，已綜
    合下列證據資料，並詳予敘明略以：
  ⒈許力元關於聲請人等之恐嚇取財未遂部分於偵查、一審審理
    中指稱：其經營之元榮公司承租系爭回收場月餘，聲請人等
    即多次駕車到場要其每月5號前交10萬元保護費，否則不要
    在該處做生意，其請他們給其方便，聲請人稱只收現金，不
    然搬家、開槍，他們說他亂倒垃圾是規避責任、恐嚇取財的
    說詞，有告知他們其公司有申請處理廢棄物證照，10月5日
    來收保護費，當天有撥打110報警是因感受到聲請人2人態度
    不友善害怕，10月6日那天他們最後一次上來，當時伊不在
    現場，後來伊回去，聲請人、林仕平還是有恐嚇、毆打伊；
    且因鄰居林金福在當地人脈較廣，曾拜託幫忙協調，但林金
    福不便未參與，其未經林金福找聲請人合作回收廢棄物，也
    沒有要跟聲請人合夥經營；聲請人畢竟沒有動手，原不想理
    會，但一直受騷擾恐嚇，後來有攻擊伊的意思才心生恐懼，
    伊一直有服用抗憂鬱藥物，後無法忍耐才報警，並隨身帶著
    防狼噴霧劑；因是生意人就是敦親睦鄰不想惹事、增加是非
    ，才沒有對聲請人來恐嚇錄音錄影；跟聲請人說有合法廢棄
    物處理證照後，隔天林仕平就帶1車廢棄物要傾倒，但因與
    林仕平未談妥收費價格，又要賒帳，伊無法收，隔天下午3
    、4點到回收場，就看到聲請人等人共4人最後1次過來場區
    ，有3人將許正官從怪手上拉下來，伊先以言語制止，聲請
    人說錢要付，不然就要開槍，他們分別打伊及許正官等情（
    見108年度偵字第975號，下稱偵查卷，第145頁；原審一審
    卷第224至237頁）。而上開內容關於聲請人等人要收取保護
    費10萬元，否則即要求搬家、不要在此經營等犯罪主要情節
    ，許力元之證述內容無明顯矛盾或前後不一之處；且及依原
    審一審審判筆錄記載關於許力元因受辯護人詰問後當庭情緒
    激動，並出現無法控制顫抖、情緒激動、不斷顫抖之情緒狀
    態等情節（見原審一審卷第232至233、239至240頁），可徵
    許力元陳述其遭聲請人等人恐嚇取財之情並非無端臨訟編造
    、誣陷設計，為確實發生為其經歷之情，已足以採信（詳參
    原確定判決理由貳一㈡⒈⑴，判決第8至11頁）。
  ⒉並由證人許正官偵查、審理中關於聲請人等收保護費經過之
    證言（見偵查卷第148頁；原審二審卷第252至274頁）；證
    人林金福審理中關於其結識聲請人經過、交往情形，及許力
    元曾以電話詢問聲請人電話及其與聲請人交情，有將聲請人
    電話給許力元，並告知聲請人該情，但無向聲請人提到許力
    元要合作之事之語（見原審一審卷第202至211頁）。認定：
    ①聲請人辯稱前往許力元之回收場是為合作事宜云云，不足
    遽信；②藉由林金福該次證言內容，可認其有隱蔽部分當時
    與許力元對話內容與實情；③可徵許力元前揭關於希望透過
    林金福出面與聲請人協調之證述足以採信；④聲請人頻繁拜
    訪林金福之目的多是希望其提供工作，可見聲請人該時並無
    正職；⑤聲請人非從事廢棄物回收業，無相關專業能力或人
    脈，難認有與許力元洽談廢棄物回收處理之合作事宜之可能
    。綜上，足徵聲請人辯稱與許力元談妥合作廢棄物處理事宜
    云云，顯有疑義。再者，依證人許正官偵查、審理中關於聲
    請人等在107年10月6日前固有到該場談配合廢棄物處理相關
    事宜，但具體配合內容尚未確定，林仕平在請李志宏駕車到
    場區倒廢棄物前，雙方並未談好價錢，就叫車子直接上來，
    該次來倒廢棄物的人說的價格非常不合理，渠才拒絕對方倒
    廢棄物之證言（見偵查卷第196頁；原審二審卷第269至273
    頁）；及證人李志宏於一審證述：其係由林仕平介紹後載1
    車廢木材前往系爭回收場傾倒，由其付費用2萬至2萬5000元
    給林仕平，當天林仕平騎機車引導到場後即離開，但因許力
    元要求價錢跟林仕平說的差太多及不知該場有無牌照，就將
    車開回未倒等語（見原審一審卷第213至222頁）；堪認縱聲
    請人等有向許力元表示合作之意，但渠等未曾與許力元談妥
    相互配合細節，且李志宏事前完全未與許力元洽談相關事宜
    即由林仕平單方決定金額及收款方式等情以觀，可見聲請人
    等係以合作之名欲強迫許力元收取渠招攬之廢棄物，聲請人
    辯稱107年10月6日下午前往理論並欲檢舉云云，係欲藉故生
    事，用黑白兩道手法壓迫許力元就範，益證許力元指訴遭聲
    請人等恐嚇交付保護費等情非虛（詳參原確定判決理由貳一
    ㈡⒈⑵，判決第11至16頁）。
　⒊又參照許力元遭聲請人等恐嚇交付保護費後，許力元向110勤
    務中心報案經過之案件紀錄，藉由分析相關承辦警員處理全
    案過程之情狀證據，亦可認許力元遭聲請人等恐嚇交付財物
    後報警求援，與一般被害人所產生的反應相符，足以佐證許
    力元確實遭聲請人等恐嚇取財，而非無端虛偽設計之詞；復
    經詳細比對聲請人就渠多次前往許力元回收場目的之辯詞結
    果，明顯有先後所述不一、相互矛盾，及不合常情之處，認
    定聲請人所辯與許力元合作處理廢棄物云云，為臨訟杜撰卸
    責之詞，不足採信；另審酌聲請人所提107年10月6日拍攝許
    力元回收場之照片3張，係該日聲請人3人公然駕車進入系爭
    回收場後，逕自攀爬場內高處拍照、蒐證所得，明顯與一般
    人之檢舉方式多以不欲人知而暗中蒐證情形迴異，且渠一再
    辯稱雙方有談妥合作協議竟仍聲稱將檢舉該回收場，可徵聲
    請人為阻撓許力元經營該回收場，欲藉舉發許力元該場違規
    情事為由作為恐嚇取財之手段，況許力元公司確實領有清運
    廢棄物相關業務之合法證照，聲請人空言指摘許力元違法經
    營云云，顯無所據（詳參原確定判決理由貳一㈡⒈⑶至⑸，判決
    第16至19頁）。
　　綜上，本件確定判決業據綜憑前述證人等供述之直接證據，
    及相關間接證據、情況證據等之證據證明力，本於推理作用
    加以審酌，憑以認定聲請人與林仕平等人有原確定判決事實
    欄二、三犯行，本案確定判決就聲請人有此部分罪行之主客
    觀犯罪構成要件事實，業已詳載其認定事實所憑之證據及理
    由。聲請人雖執本案聲請人等人確實未有任何恐嚇取財未遂
    之情，原審判決就聲請人兩人恐嚇取財所憑之證據，僅有告
    訴人父子之證述內容作為被告有「恐嚇取財未遂」行為之證
    據，並主張「再證一」可證明其所辯許力元亂傾倒廢棄物影
    響通行，因與告訴人理論方才結識係屬實在，及「再證二」
    與聲請人、林仕平所稱雙方原談妥一車25000元價格相符，
    可證明雙方確實有談妥合作事宜，另「再證三」可證明許力
    元非如其自稱之奉公守法的弱勢百姓，而係違法傾倒廢棄物
    、隨意侮辱、攻擊他人之惡霸云云。然而，原確定判決本於
    經驗及論理法則，業經綜合上揭其他卷內事證資料之證明力
    ，為取捨判斷並憑以綜合審酌認定之，已詳述如前。聲請人
    雖欲以再證一、二之判決佐證雙方有談妥合作事宜；惟每車
    傾倒之費用乃存有相關之市場行情，並非特定之營業秘密，
    即便聲請人所述價格與許力元於另案審理自陳之情狀大致相
    符，仍尚難遽採為有利被告之認定；此外，縱使聲請人所述
    金額正確，則該合作朋分之金額對許力元而言即非無獲利空
    間，許力元豈有憑空將生意往外推，而拒絕林仕平引介駕車
    到場倒廢棄物之李志宏之理？由此可見許力元不欲接受聲請
    人之要求、將獲利朋分予聲請人，方斷然拒絕聲請人等轉介
    之李志宏前來傾倒廢棄物；益徵聲請人等乃藉詞「合作」之
    名義，欲強迫許力元接受由其2人指示載運至現場之廢棄物
    ，並由聲請人等收取相關處理費用，方屬真實。至於許力元
    遭恐嚇取財未遂、傷害之過程，業經原確定判決論述明確，
    此再證三判決所載者並非本案發生情狀，許力元於此另案所
    面對之人亦非聲請人，自難相互比擬。準此，前開另案判決
    （即再證一至三）無論單獨或結合先前已經存在卷內之各項
    證據資料，予以綜合判斷觀察，均無從取代原確定判決依調
    查結果明白論斷之事實或對原確定判決認定之事實產生合理
    之懷疑，欠缺得以動搖原確定判決所認定事實之顯著性，此
    部分聲請意旨核與刑事訴訟法第420條第1項第6款所定之新
    事實或新證據之再審事由已有未合，亦核與刑事訴訟法第42
    9條之3第1項規定之要件不合，認無為上開調查之必要。
  ㈢至於聲請意旨㈡關於就數十次恐嚇行為之恐嚇內容、107年10
    月6日聲請人等與告訴人衝突之經過，許力元父子於原審證
    述有諸多重要之處完全不同，然原審卻漏未審酌；及聲請意
    旨㈢許力元之證述前後矛盾，實無足採云云為由。惟本案確
    定判決就聲請人有罪部分之主客觀犯罪構成要件事實，業已
    詳載其認定事實所憑之證據及理由，業如上述。況且，原確
    定判決就許力元於審理中方提李志宏確實有拖回收物品到回
    收場等事，業於判決中敘明「考量許力元所稱遭恐嚇時間係
    從107年9月下旬起至10月初，其間幾乎每日下午時段，均會
    至廠區出言恫嚇，約數10次，各次出言恫嚇內容、方式或有
    不同，以致無法清楚明確記憶各次所陳述恐嚇內容，與常情
    無違；另許力元於107年10月6日報案後至警局製作筆錄，當
    下員警係詢問有關當時發生情形，故許力元僅陳述10月6日
    下午發生遭被告3人毆打及索取保護費過程，另於107年12月
    1日製作警詢筆錄時，則為被告甲○○、林仕平對許力元提出
    傷害、恐嚇危害安全之告訴，對於提告部分所為之說明，故
    未陳述之前甲○○、林仕平指示李志宏駕駛拖車至回收場傾倒
    之事，顯僅為回答詢問內容，並無蓄意隱藏對被告有利之事
    實及證據」等語甚明（見原確定判決理由貳一㈡⒈⑴，判決第1
    0頁）；至於李志宏並非聲請人等，彼此實力不同，許力元
    於林仕平離去後，始拒絕李志宏傾倒廢棄物，亦與常情無悖
    。準此，可見原確定判決內並非未述及聲請人所指上開情節
    ，且聲請人之前揭陳述乃原法院就其於偵查、審理程序中之
    供述內容及卷內相關證據綜合審酌評價、判斷後，經原法院
    審酌而捨棄不採者，自不具備「新規性」之要件。聲請意旨
    顯係就本案確定判決採證、認事之職權行使或就取捨證據持
    相異評價，徒以己意以上開情詞，否定其具有上開犯罪之主
    、客觀構成要件事實，任意指摘本案確定判決違法，此部分
    聲請意旨所陳各節，自無足取，顯無以動搖本件原確定判決
    所認定事實，難謂此部分聲請意旨有刑事訴訟法第420條、
    第421條所規定之再審事由。
四、綜上所述，本件聲請人所提之再審聲請，係屬對於原確定判
    決已說明事項及屬原審採證認事職權之適法行使，依其主觀
    意見再事爭辯，所提出之證據資料非屬於得聲請再審之新證
    據，與刑事訴訟法第420條第1項第6款、第421條所之規定不
    合，應予駁回，則其所請停止刑罰之執行，隨之失所附麗，
    應併予駁回。 
據上論斷，應依刑事訴訟法第434條第1項，裁定如主文。 
中　　華　　民　　國　　110 　年　　3 　　月　　4 　　日
                  刑事第十一庭審判長  法　官  周煙平
                                      法  官  吳炳桂
                                      法  官  陳俞伶
以上正本證明與原本無異。
如不服本裁定，應於裁定送達後10日內向本院提出抗告狀。
                                      書記官  朱家麒
中　　華　　民　　國　　110 　年　　3 　　月　　8 　　日